臺灣高雄地方法院民事判決　　　　　　　94年度勞訴字第7號
 原　　　告　丙○○
 訴訟代理人　葉美利律師
 被　　　告　裕豐報關股份有公司
 法定代理人　乙○○
 訴訟代理人　范仲良律師
上當事人間給付退休金事件，本院於民國94年5 月27日言詞辯論
終結，判決如下：
      主　　　文
被告應給付原告新台幣柒拾陸萬柒仟零肆拾元及自民國九十四年
一月二十一日起至清償日止，按週年利率百分之五計算之利息。
訴訟費用由被告負擔。
本判決於原告以新台幣貳拾伍萬陸仟元供擔保後，得為假執行。
但被告如以新台幣柒拾陸萬柒仟零肆拾元供擔保後，得免為假執
行。
      事實及理由
一、原告主張：其自民國63年5 月19日起任職被告公司，依被告
    倉儲業自73年8 月1 日起適用勞動基準法之規定，其年資為
    20年3 個月，因前董事長甲○○擬退休，而於93年9 月11日
    開會協議全面辦理資遣，其於領取得資遣費後始知被告依法
    應辦理強制退休始符合勞動基準法之規定，且其於取得退休
    金請求權前事先拋棄，違反勞基法第6 章強制規定應屬無效
    ，其自得請求被告再給付退休金差額，因其每月平均工資新
    台幣 (下同)35,249 元，其年資依勞動基準法59條第1 項第
    1 款計應有35.5個基數，扣除被告已給付之資遣費517,200
    元，計算結果被告應再給付退休金734,140 元；另被告應給
    付應休未休特別休假28日之工資32,900元。並聲明：(一)被告
    應給付原告767,040 元及自起訴狀繕本送達翌日起至清償日
    止，按週年利率5%計算之利息。(二)原告願供擔保請准宣告假
    執行。
二、被告則以：被告公司於93年9 月11日開會結果經全體股東同
    意以公司現有資產支付全體員工年資為結算，全體員工同意
    自93年10月31日起合意終止勞動契約，原告兼股東及員工身
    分而在股東承諾書及協議書上簽名並領取資遣費，應認已拋
    棄其退休金請求權，兩造勞動契約既已終止，原告之請求並
    無理由。並聲明：(一)原告之訴駁回。(二)如受不利判決，願供
    擔保請准宣告假執行。
三、本件經協議整理爭點：
    兩造不爭執事項：
  (一)原告自63年5 月19日起任職被告公司，依被告公司性質，原
    告依勞基法計算之年資應有20年3 個月。
  (二)按原告勞保年資計算，如依勞基法第五十五條第1 項第1 款
    規定，被告應發給原告35點5 個基數之退休金。
  (三)原告資遣時每月平均工資為35,249元，如依原告前開退休金
    基數計算可請領之退休金為1,251,340 元。
  (四)被告已經給付原告517,200元。
  (五)兩造勞動契約終止已於93年10月31日終止。
  (六)兩造與其他員工在93年9 月11日簽訂協議書，載明如終止勞
    動契約後資遣費發放基數之標準。
  (七)依原告年資計算至93年度終了時，如兩造未終止勞動契約，
    原告應有30日之特別休假。
    兩造爭執事項：
  (一)協議書是否因違反勞動基準法強制退休規定而無效？或原告
    之退休金請求權會否因簽訂協議而視為拋棄？或前開協議書
    之真意是否僅限定在接受資遣之員工始能適用？
  (二)兩造間勞動契約是否因簽訂協議書而視為在93年10月31日合
    意終止？
  (三)原告請求給付不足額之退休金734,140 元，有無理由？
  (四)原告請求給付應休未休特別假28日之工資32,900元有無理由
    ？
四、就兩造前開爭執事項，本院判斷意見如下：
  (一)協議書是否因違反勞動基準法強制退休規定而無效？或原告
    之退休金請求權會否因簽訂協議而視為拋棄？或前開協議書
    之真意是否僅限定在接受資遣之員工始能適用？
  (1)按權利之拋棄如不違反法律之強制、禁止規定或公序良俗，
    並非法所不許，因此勞工固得拋棄其退休金請求權，然因勞
    僱雙方之經濟地位並不平等，且勞動基準法關於退休金之規
    定，乃在保障勞工權益而設，屬強制規定，應認不得事先拋
    棄。本件因被告公司前任董事長甲○○擬退休之故，為公司
    重組事宜而召開股東會，有接手經營之人在意向書上簽名，
    不願接手之人則同意以資遣方式離職等情，業據證人甲○○
    到庭陳明，並有會議紀錄、協議書等可參，且為兩造所不爭
    執，應可認為真實；而原告於開會時亦在意向書上簽名之事
    實，亦為兩造所不爭，足認原告當時真意選擇繼續留任被告
    公司，並無退休或接受資遣之意，可否解為其已拋棄退休金
    請求權已有疑義，況其當時既無退休或接受資遣之意，則93
    年9 月11日簽立之協議書縱解為拋棄退休金請求權，亦屬事
    先拋棄，依前開說明，亦應認為並不生效力。
  (2)況和解之範圍，應以當事人相互間欲求解決之爭點為限，至
    於其他爭點，或尚未發生爭執之法律關係，雖與和解事件有
    關，如當事人並無欲求一併解決之意思，要不能因其權利人
    未表示保留其權利，而認該權利已因和解讓步，視為拋棄而
    消滅（最高法院57年台上字第2180號判例意旨參照）。本件
    前開協議書縱可認為係被告公司與原告等勞工所為和解，其
    內容既僅及資遣費，而完全未提及退休事宜，亦不能解為
    合於自請退休條件之人已同意拋棄退休金請求權。
  (3)綜上，應認原告簽訂之協議書不生拋棄退休金請求權之效力
    ，該協議書應認於簽訂時已同意接受資遣之員工始能適用。
  (二)兩造間勞動契約是否因簽訂協議書而視為在93年10月31日合
    意終止？
    被告於93年10月18日通知與原告終止勞動契約，薪資計算至
    93年10月31日止之事實，有原告提出之通知書可參，且為被
    告所不爭執，雖為被告單方所為意思表示，惟原告於收受前
    開終止勞動契約之通知書後，除聲請調解給付退休金外，並
    未請求繼續提供勞務，而原告既已合於自請退休之條件，為
    免勞動關係是否存續不明確及保障弱勢勞工之權益，應認原
    告亦同意以自請退休之方式而與被告間之勞動契約於93年10
    月31日終止。
  (三)原告請求給付不足額之退休金734,140 元，有無理由？
    被告對原告之退休金依其應有之基數計算可請領之退休金為
    1,251,340 元之事實並不爭執，而被告已給付517,200 元亦
    為兩造所不爭之事實，而原告應認係自請退休亦如前述，則
    原告請求被告給付退休金734,140 元 (計算式：
    1,251,340-517,200=734,140)，即有理由。
  (四)原告請求給付應休未休特別假28日之工資32,900元有無理由
    ？
    原告主張依年資計算其93年度之特別休假應有30日，扣除已
    休之2 日，尚有28日之特別休假未休，應補發該部分工資
    32,900元，查原告自63年5 月19日起任職被告公司，而被告
    公司係自73年8 月1 日起適用勞動基準法等情為原告陳明，
    而原告之特別休假年資應自73年8 月1 日起算至93年10月31
    日止，為20年3 月，依勞動基準法第38條第4 款計算應有30
    日之特別休假，亦為被告所不爭執，是原告請求應給付28日
    特別休假未休之工資，為有理由，應予准許，
五、綜上所述，原告本於兩造勞動契約之法律關係，請求被告給
    付退休金及特別工資共767,040 元及自起訴狀繕本送達翌日
    之94年1 月21日 (起訴狀繕本於94年1 月20日送達)起 至清
    償日止，按週年利率5%計算之利息，為有理由，應予准許。
    又兩造均陳明願供擔保請准宣告假執行或免為假執行，於法
    均無不合，爰分別酌定相當擔保金額准許之。
六、據上論結：本件原告之訴為有理由，爰依民事訴訟法第78條
    、第390條第2項、第392條，判決如主文。
中　　華　　民　　國　  94　　年　　 6  　月　　10　　日
                  勞工法庭    法　官　林玉心
上為正本係照原本作成。
如不服本判決，應於送達後20日內，向本院提出上訴狀並表明上
訴理由，如於本判決宣示後送達前提起上訴者，應於判決送達後
10日內補提上訴理由書（須附繕本）。
中　　華　　民　　國　  94　　年　　6 　　月　　10　　日
                                書記官  陳家宏
